【裁判字號】    94,訴,394
【裁判日期】    950613
【裁判案由】    分割共有物
【裁判全文】
臺灣苗栗地方法院民事判決           94年度訴字第394號
原      告  乙○○
                        號1樓.
            丙○○○
共      同
訴訟代理人  林富華律師
被      告  甲○○
訴訟代理人  丁○○
上列當事人間分割共有物事件，本院於民國95年5 月30日言詞辯
論終結，判決如下：
    主  文
兩造共有坐落苗栗縣南庄鄉○○段一四七之三地號土地，地目建
，面積二七○八平方公尺，分割如附圖所示甲部分面積一二一二
平方公尺分歸原告二人按應有部分各二分之一維持共有，乙部分
面積一三四四點二三平方公尺分歸被告取得，丙部分面積一五一
點七七平方公尺，分歸兩造按原應有部分比例維持共有，並供作
道路使用。
訴訟費用由被告負擔二分之一；餘由原告各負擔四分之一。
    事實及理由
一、原告起訴主張：坐落苗栗縣南庄鄉○○段147 之3 地號土地
    （下稱系爭土地），地目建，面積2708平方公尺，為兩造所
    共有，應有部分為原告乙○○1/4 ，原告丙○○○1/4 ，被
    告甲○○1/2 。茲因共有人間無法達成分割之協議，又系爭
    土地並無因物之使用目的不能分割之情形，共有人間復未訂
    有不分割之期限，為此爰依民法第823 條第1 項、第824 條
    第1 、2 項規定，請求分割系爭土地。並聲明：兩造共有系
    爭土地准予分割。
二、被告原僅同意分割系爭土地，並不同意原告提出之分割方案
    ，嗣於本院審理中，經多次協調，兩造業就分割方法達成協
    議。
三、原告主張之前揭事實，為兩造所不爭，並有原告提出之土地
    登記謄本在卷可憑（見卷第7 頁），自堪信為真正。按各共
    有人得隨時請求分割共有物，但因物之使用目的不能分割，
    或契約訂有不分割之期限者，不在此限。共有物分割之方法
    ，不能協議決定者，法院得因任何共有人之聲請，命為分配
    ，民法第823 條第1 項、第824 條第2 項定有明文。本件系
    爭土地之地目為建，使用分區為特定農業區，使用地類別為
    甲種建築用地等情，有土地登記謄本在卷可稽，並無不能分
    割之規定，又系爭土地亦無因物之使用目的不能分割，或共
    有人間以契約訂有不分割期限之情事，是原告因共有人間無
    法達成分割之協議，訴請裁判分割，自屬正當，應予准許。
四、而經本院於審理中多次協調後，兩造業已就分割方法達成協
    議，兩造均同意按附圖即95年4 月25日苗栗縣頭份地政事務
    所土地複丈成果圖所示分割方法分割，即甲部分面積1212平
    方公尺分歸原告2 人按應有部分各1/2 維持共有，乙部分面
    積1344.23 平方公尺分歸被告取得，丙部分面積151.77平方
    公尺，由兩造按原應有部分比例維持共有，並供作道路使用
    （見卷第112 、113 頁）。按兩造既已協議依上開方法分割
    ，堪認此為對兩造均屬有利之分割方法，爰依上開協議內容
    ，判決如主文第1 項所示。
五、分割共有物事件本質上並無訟爭性，兩造本可互換地位，由
    任一共有人起訴請求分割，均無不可，故勝訴當事人之訴訟
    行為，自非為伸張或防衛權利所必要者，訴訟費用宜由各當
    事人按應有部份比例分擔，爰判決如主文第2 項所示。
六、據上論結，本件原告之訴為有理由，依民事訴訟法第81條第
    1 款、第85條第1 項但書，判決如主文。
中    華    民    國    95    年    6     月    13    日
                  民事庭  法  官  黃佩韻
以上正本係照原本作成。
如對本判決上訴，須於判決送達後20日內向本院提出上訴狀（須
附繕本）。
                          書記官  蔡健忠
中    華    民    國    95    年    6     月    13    日


司法院資訊處製作；財團法人民間司法改革基金會備份。
